臺灣臺南地方法院刑事判決　　　　　　　　　　　　　九十年度易字第二七七號
　　公　訴　人　臺灣台南地方法院檢察署檢察官
　　被　　　告　乙○○
右列被告因違反家庭暴力防治法等案件，經檢察官提起公訴（九十年度偵字第一０七
八０、一０七八二、一０七八四號），及移請併案審理（九十年度偵字第一一０六０
、一一二三一、一一四五四、一二二一０、一二三二九、一二六一九號），本院判決
如左：
    主  文
乙○○連續違反法院依家庭暴力防治法所為禁止對丁○○實實施身體上或精神上不法
侵害行為之裁定，累犯，處有期徒刑柒月。並於刑之執行完畢或赦免後，令入相當處
所，施以監護陸月。
    事  實
一、乙○○係丁○○配偶丙○○之堂兄，雙方為四親等旁系姻親關係，且共同居住於
    台南縣七股鄉看坪村看坪卅八號（以下簡稱看坪卅八號）三合院房屋，彼此間具
    有家庭暴力防治法第三條第四款所定之家庭成員關係。乙○○素與丁○○家人不
    睦，並多次因恐嚇或公然侮辱丙○○與丁○○、誣告丁○○等行為，經本院判處
    刑罰，其中一次因恐嚇丙○○，經本院於民國（下同）九十年三月五日判處有期
    徒刑三月確定，並於九十年九月四日執行完畢，仍未稍事警惕，又於甫出監後之
    九十年九月五日下午五時三十分許，因涉恐嚇丁○○之行為（此部分未據起訴，
    且非本件審理範圍），經台南縣警察局佳里分局據此向本院聲請核發保護令，本
    院乃於九十年九月十二日核發九十年度暫家護字第六十號暫時保護令，並於同年
    月十四日前送達予乙○○，命乙○○「不得對丁○○；丁○○之子女；丁○○之
    其他家庭成員丙○○、黃玉里、陳柏桔實施身體或精神上不法侵害之行為、不得
    直接或間接對上述人士為騷擾與通話行為、最少遠離丁○○住居所即台南縣七股
    鄉看坪村看坪卅八號五十公尺」，詎乙○○竟基於概括之犯意，先後在下列時地
    ，因長期酗酒導致酒後已達精神耗弱之情形下，連續為下列違反上開暫時保護令
    等行為：
（一）九十年九月十四日下午二時三十分許，丁○○因誤認乙○○返回看坪卅八號住
      處已違反上開暫時保護令之規定，遂向台南縣警察局佳里分局竹橋派出所（以
      下簡稱竹橋派出所）報案，該派出所警員甲○○據報前往，見乙○○身處看坪
      村看坪卅六之一號案外人陳清標住處內，亦誤認乙○○已違反前揭暫時保護令
      之規定越入丁○○前揭住處五十公尺範圍以內而逮捕陳某之時（乙○○單純進
      入看坪卅八號住處或卅六之一房屋內非屬違反暫時保護令之規定，理由詳後）
      ，乙○○竟以腳踹踢丁○○之右手而對丁○○實施身體之不法侵害行為，致丁○○受有右肘挫裂傷三處，分別為二×一公分，一×一公分，０．八×一．二
      公分之傷害。
（二）九十年九月廿一日夜間十一時廿八分許，乙○○又在看坪卅八號住處內，對隔
      鄰之丙○○以「要讓你全家死光光」、「幹你祖公外媽」等話語，直接為騷擾
      之行為，致生危害於丙○○全家之安全（公然侮辱部分未據告訴）。
（三）九十年十月二日夜間十一時廿五分，又在看坪卅八號住處內，對隔鄰之丁○○
      恫稱要以瓦斯炸死人，而直接實施精神上不法侵害之行為，致生危害於丁○○
      全家之安全，並於經竹橋派出所警員張志遠逮捕至竹橋派出所偵訊後，乙○○
      又於翌（三）凌晨零時二十分許，在竹橋派出所辦公室內，公然對丁○○以「
      幹你Ｘ娘雞Ｘ（穢語不錄全文，下同）」之穢語辱罵丁○○，而直接為騷擾之
      行為。
（四）九十年十月十九日夜間十時許，乙○○又在看坪卅八號住處內，對隔鄰之丁○○喝稱「你要害死我就讓我死，要不然我要看你得到報應，要不相信叫警察來
      抓我」、「老雞Ｘ，幹你祖公外媽」等話語，而直接為騷擾之行為（公然侮辱
      部分未據告訴）。
（四）九十年十月廿三日夜間九時廿五分許，乙○○又在看坪卅八號住處門口，對丁○○喝稱「幹你Ｘ老雞Ｘ」之話語，而直接為騷擾之行為（公然侮辱部分未據
      告訴）。
（五）九十年十月三十日上午九時三十分，乙○○又在距丁○○住處五十公尺範圍內
      之看坪村看坪村卅七之一號前空地，對丁○○住處高聲大罵不詳話語，再次直
      接為騷擾之行為（未達恐嚇之程度）。
二、案經台南縣警察局佳里分局報請臺灣臺南地方法院檢察署檢察官偵查起訴及移送
    併辦。
    理  由
一、訊據被告乙○○矢口否認右揭犯行，並辯稱：「沒這種事」、「沒有印象」、「
    現在想不起來了」、「錄音內容並非其聲音」云云。然查被告與告訴人丁○○為
    四親等旁系姻親關係，且共同居住於看坪卅八號房屋，彼此間具有家庭暴力防治
    法第三條第四款所定之家庭成員關係；被告因於九十年九月五日下午五時三十分
    許，因涉恐嚇丁○○之行為，經本院依台南縣警察局佳里分局之聲請，於九十年
    九月十二日核發九十年度暫家護字第六十號暫時保護令，命被告不得就告訴人丁○○、丙○○及其等家庭成員為上述侵害、騷擾與通話行為，且最少須遠離丁○○設於看坪卅八號之住居所五十公尺以上，業據本院依職權調閱本院九十年度暫
    家護字第六十號暫時保護令事件、九十年度家護字第四五九號通常保護令事件查
    證屬實，並據被告於偵查中供承上開暫時保護令已於九十年九月十四日前送達告
    知其本人。次查有下列事證足以證明被告有上開犯行，茲就被告行為分述如下：
（一）九十年九月十四日下午二時三十分許部分：此部分之事實，業據告訴人丁○○
      指訴歷歷，核與證人即竹橋派出所警員甲○○於本院調查中所證：伊等在看坪
      卅六之一號屋內（陳清標住處）逮捕被告，該房屋與被告住處隔一間卅七之一
      號房子，距離不到五十公尺，伊等要押被告上巡邏車之前有看到被告用腳踹告
      訴人的手一下等語相符（參見本院九十年十月廿一日、九十一年一月十六日訊
      問筆錄），並有新生醫院診斷證明書一紙（內載丁○○受有右肘挫裂傷三處二
      ×一，一×一，０．八×一．二公分等傷害）及（丁○○以電話報案之）竹橋
      派出所受理各類案件紀錄表影本一紙附卷可稽。
（二）九十年九月廿一日夜間十一時廿八分許之部分：此部分已據告訴人丙○○於警
      訊中指訴在卷，核與被告於偵查中供承因與丙○○發生爭吵、相互叫罵，才失
      去理智，及「（問：你說要讓家全家死光光是氣話？）那時候失去理智一時的
      氣話，而且喝了酒，不是要她死」等語相符，復與證人即竹橋派出所警員黃秋
      麟所證：伊係在看坪卅六號屋外面逮捕被告，該處離丁○○住處不到五十公尺
      （約三十公尺），被告只在那邊大聲叫嚷，說話的內容是針對丁○○等語吻合
      。而被告當時確有以「幹你祖公外媽」等字眼辱罵丙○○，復有告訴人丙○○
      之夫丁○○提出之錄音帶及譯文附卷可佐，並經本院九十一年二月廿六日調查
      中當庭勘驗無訛。此外，並有（丙○○以電話報案之）竹橋派出所受理各類案
      件紀錄表影本一紙存卷可參。
（三）九十年十月二日夜間十一時廿五分許之部分：此部分事實，亦據告訴人丁○○
      指訴不移，核與被告於警訊及偵查中供承在派出所內罵「幹你Ｘ雞Ｘ」等語；
      暨證人即竹橋派出所張志遠於本院調查中所證：伊在看坪卅八號屋內逮捕被告
      ，當時被告有喝酒，且伊在門口即聽到被告在罵人，但聽不出來罵何人等語相
      符。而被告當時確有以「幹你Ｘ娘雞Ｘ」之穢語辱罵丁○○，復有告訴人丁○○提出之錄音帶及譯文附卷可佐，並經本院審理時當庭勘驗無訛。此外，並有
      （佳里分局勤務中心通報之）竹橋派出所受理各類案件紀錄表影本一紙在卷可
      按。
（四）九十年十月廿三日夜間九時廿五分許之部分：被告於此部分所示時地確有以「
      幹你Ｘ老雞Ｘ」之穢語辱罵丁○○，已據告訴人丁○○指訴綦詳，復有丁○○
      提出之錄音帶及譯文附卷可參，並經本院審理時當庭勘驗無訛。此外，並有（
      丁○○以電話報案）竹橋派出所受理各類案件紀錄表影本一紙在卷可佐。
（五）九十年十月三十日上午九時三十分許之部分：被告於此部分所示時間確有越入
      丁○○住處五十公尺以內之距離，並對丁○○高聲叫罵等事實，業經告訴人丁○○指訴甚明，核與證人即竹橋派出所警員黃秋麟所證：伊係在在看坪卅七之
      一號前空地逮捕被告，當時被告說話大小聲，內容也是針對丁○○等語相符，
      並有（丁○○以電話報案之）竹橋派出所受理各類案件紀錄表影本一紙附卷足
      憑。
（六）其他：被告就上開錄音內容勘驗結果雖以該等錄音是在八十九年以前與丁○○
      爭執時所說話語，以及錄音帶內之聲音並非其所言云云置辯。然查上述錄音內
      容經勘驗後均與告訴人丁○○及丙○○指訴情節相符，並與證人即右揭竹橋派
      出所警員甲○○等人證述情節大致吻合，被告前揭辯詞，核屬卸責之詞，委無
      足取，併予指明。
二、I、核被告所為，係犯家庭暴力防治法第五十條第一款（實施家庭暴力行為）、
    第二款（直接實施騷擾行為）、第四款（遠離被害人住居所）之違反保護令罪及
    刑法第二百七十七條第一項傷害罪、第三百零五條之恐嚇危安罪、第三百零九條
    公然侮辱罪。II、被告於九十年九月十四日下午二時三十分許之犯行，係一行為
    觸犯傷害罪及違反保護令罪二罪名；其於九十年九月廿一日夜間十一時廿八分許
    之行為，係一行為觸犯恐嚇危安罪及違反保護令罪二罪名；再被告於九十年十月
    二日夜間十一時廿五分許之犯行，係先以一行為觸犯恐嚇危安罪與違反保護令罪
    （在家中恫稱以瓦斯炸死人部分），再以另一行為觸犯公然侮辱罪及違反保護令
    罪（在竹橋派出所對丁○○辱罵穢語部分），均為想像競合犯，均應從較重之違
    反保護令罪處斷；又被告上開數次違反保護令之行為，時間緊接、犯罪構成要件
    相同，顯係基於概括犯意所為，為連續犯，應論以一罪並加重其刑（並擇侵害性
    最高之一次直接侵害行為揭示於主文）。III、如本判決事實欄（二）、（三）、
    （四）、（五）所示部分（均係移送併辦部分），起訴書雖未敘及，然與已起訴
    且經論罪科刑之事實欄（一）部分，有連續犯之裁判上一罪關係，本院自得併予
    審理。Ⅳ、被告前於九十年三月五日，因恐嚇犯行，經本院判處有期徒刑三月確
    定，並於九十年九月四日執行完畢，有臺灣高等法院被告全國前案紀錄表附卷可
    按，其於五年以內再犯本件有期徒刑以上之罪，為累犯，應依刑法第四十七條規
    定遞加重其刑。Ⅴ、又查被告實係一經常性酗酒人士，且上述違反保護令行為均
    係在被告飲酒之後發生，已據證人即前往逮捕被告之警員董志軍、黃秋麟、甲○○、吳枰泉於本院調查中一致證述在卷（參見本院九十一年一月十六日訊問筆錄
    ）。而台南縣政府所屬社工人員於本院上開通常保護令事件受命前往訪視被告，
    亦認為被告「無法適當的處理情緒，實有接受心理或精神治療處遇計劃之需要」
    （參見本院九十年度家護字第四五九號通常保護令事件卷附社工人員訪視會談紀
    錄表）。再本件經委請財團法人奇美醫院台南分院為被告為精神鑑定，亦認被告
    「飲酒習慣已達酒精濫用或依賴之程度，由於陳員（按即被告）酒後有行為失控
    ，自我控制能力差的情況，建議陳員宜接受精神科的專業治療，戒除酒癮，以避
    免發生更嚴重的暴力行為」，有該醫院精神鑑定報告書在卷可查。綜上堪認被告
    係於長期酗酒，且酒後精神控制力與判斷能力，已較普通人之平均程度顯然減退
    並達精神耗弱之程度，而為上述犯行甚明（最高法院四十八年台上字第一四八六
    號判例意旨參照），爰依刑法第十九條第二項之規定，於依上開連續犯及累犯之
    規定遞加重其刑後，減輕其刑。Ⅵ、又被告與告訴人丁○○家庭成員素來不睦，
    且被告迭因而多次經本院論罪科刑，有本院八十九年度易字第三一四七號，及九
    十年度訴字第六二一、一七三五、一七三六號刑事判決影本存卷可參。爰審酌上
    情，並參酌被告之精神狀況，其多次不顧法院所發暫時保護令為前揭違反保護令
    之行為對告訴人丁○○家庭成員生活安全之威脅與破壞，且犯後未見悔意等一切
    情狀，量處如主文所示之刑，以資懲儆，並依刑法第八十七條第二項之規定，諭
    知被告於刑之執行完畢或赦免後，令入相當處所施以監護六月，以期被告戒除酒
    癮而得自行改善行止。
三、I、（九十年度偵字第一０七八０、一０七八四號）公訴意旨又以：被告另有於
    九十年九月十五日凌晨三時三十分許，以及九十年九月十七日下午六時五分許，
    在看坪卅八號再次違反最少遠離丁○○住處五十公尺之裁定，因認此部分同有觸
    犯違反保護令罪之犯行等語。II、惟按法院依家庭暴力防治法而核發之通常或暫
    時保護令，究其實際，係屬剝奪保護令相對人居住、遷移與行動等自由權利之命
    令。該等命令之目的，無非促進家庭和諧，防治家庭暴力行為及保護被害人權益
    （家庭暴力防治法第一條參照）。是以解釋法院所核發之通常或暫時保護令之範
    圍與意旨，以及評估保護令相對人之行為是否該當違反保護令罪之構成要件，應
    以是否得以完成上開保護令核發目的，為重要之判斷依據。III、經查依告訴人丁○○之指訴，以及曾於上述時間據報前往逮捕被告之竹橋派出所警員董志軍之證
    言，暨台南縣警察局佳里分局刑事案報告書之記載，被告於九十年九月十五及十
    七日二次均係返回看坪卅八號住處屋內，經告訴人丁○○認為其違反本院暫時保
    護令之規定而報警逮捕。然被告與告訴人雖係共同使用看坪卅八號門牌，且分住
    於一個三合院房屋之內，且雙方家庭使用空間之距離僅以磚牆相隔而未逾五十公
    尺，故被告設若一經返抵其住處之內，自距離以觀即屬接近告訴人丁○○住居所
    五十公尺。然被告係住於該三合院之西廁廂房，告訴人丁○○則住於主廳及東側
    廂房，彼此之間各有獨立之出入門戶。二戶之間雖設有一鐵門，但該鐵門平時係
    上鎖不供出入之用，此經本院到場履勘明確，並制有勘驗筆錄、現場草圖及照片
    附卷可稽。如此被告與告訴人丁○○家庭之間，客觀上即存有適當之阻隔足以避
    免而距離過度接近而產生之危害或風險，況被告若有其他聲響侵入、漫罵騷擾之
    行為，本院九十年度暫家護字第六十號暫時保護令亦於主文第一、二項為適切之
    防範性規定，是解釋上並無強令被告遷出住處餐風露宿之必要。綜上所述，本院
    九十年度暫家護字第六十號暫時保護令主文第三項所示「最少遠離丁○○住居所
    五十公尺」之命令，於應限縮解釋為「在室外或其他無適度阻隔之開放空間最少
    遠離丁○○住居所五十公尺」，始屬合憲性之解釋。是以被告單純返抵看坪卅八
    號西側廂房住處，即難認為違反本院暫時保護令之規定，應屬不罰之列。惟公訴
    意旨既認為此部分與前揭論罪科刑部分有連續犯之裁判上一罪之關係，是不另為
    無罪判決之諭知。Ⅳ、被告於九十年九月十四日遭逮捕前進入看坪村看坪卅六之
    一號陳清標住處之行為，依同一理由，亦不認為係違反本院上開暫時保護令之規
    定，附此敘明。
四、I、（九十年度偵字第一一二三一號）移送併辦意旨又認：被告於九十年九月五
    日下午五時三十分與夜間十一時三十分許、及同年月七日夜間十時廿七分許，另
    有對告訴人丁○○為恐嚇危安與誣告之行為等語。II、經查本件前揭論罪科刑之
    部分並無誣告犯行，故被告所涉誣告行為與本件顯無連續犯之裁判上一罪關係。
    III、本院九十年度暫家護字第六十號暫時保護令係於九十年九月十二日核發，已
    如前述，是被告此部分核發暫時保護令前所為之行為，亦無違反保護令罪之可言
    。Ⅳ、再被告前於九十年五月十二日至十七日，因前後多次對告訴人丁○○施以
    恐嚇危安之行為，經本院於九十年九月十七日以九十年度易字第一七三六號判處
    有期徒刑四月確定，已經本院調卷查明，復有臺灣高等法院被告全國前案紀錄表
    一紙存卷可參，是被告九十年九月五日至七日所涉恐嚇犯行，亦應為上開本院九
    十年度易字第一七三六號恐嚇案件判決效力所及。Ⅴ、再告訴人丁○○於此部分
    警訊中亦敘及被告有以穢語辱罵之行為，然告訴人並未就此公然侮辱之行為提出
    告訴，已據告訴人於本院調查中供明在卷，是此公然侮辱之部分亦非本院得依職
    權併予審理之範圍。Ⅵ、綜上所述，此部分被告所涉各節，與本件前揭論罪科刑
    部分經查均未存連續犯等裁判上一罪之關係，俱非本件起訴效力所及之範圍，本
    院尚難併予審理，此部分應退由檢察官另為適切之處理，附此陳明。
據上論斷，應依刑事訴訟法第二百九十九條第一項前段，家庭暴力防治法第五十條第
一款、第二款、第四款，刑法第十一條前段、第五十六條、第二百七十七條第一項、
第三百零五條、第三百零九條、第五十五條、第四十七條、第十九條第二項、第八十
七條第二項，罰金罰鍰提高標準條例第一條前段，判決如主文。
中      華      民      國    九十一    年      五      月     十四     日
                          臺灣臺南地方法院刑事第四庭
                                          法  官  陳欽賢
右正本證明與原本無異。
如不服本判決，應於判決送達後十日內，向本院提出上訴狀。
                                          書記官  何小玉
中      華      民      國    九十一    年      五      月     十七     日
附錄法條：家庭暴力防治法第五十條第一款、第二款、第四款。
違反法院依第十三條、第十五條所為之下列裁定者，為本法所稱之違反保護令罪，處
三年以下有期徒刑、拘役或科或併科新台幣十萬元以下罰金︰
一  禁止實施家庭暴力行為。
二  禁止直接或間接騷擾、接觸、通話或其他連絡行為。
四  遠離住居所、工作場所、學校或其他特定場所。
中華民國刑法第二百七十七條第一項
傷害人之身體或健康者，處三年以下有期徒刑、拘役或一千元以下罰金。
中華民國刑法第三百零五條
 (恐嚇危害安全罪)
以加害生命、身體、自由、名譽、財產之事，恐嚇他人致生危害於安全者，處二年以
下有期徒刑、拘役或三百元以下罰金。
中華民國刑法第三百零九條
 (公然侮辱罪)
公然侮辱人者，處拘役或三百元以下罰金。
以強暴犯前項之罪者，處一年以下有期徒刑、拘役或五百元以下罰金。
